【裁判字號】    99,台上,8253
【裁判日期】    991230
【裁判案由】    偽造文書
【裁判全文】
最高法院刑事判決            九十九年度台上字第八二五三號
上  訴  人  李中杉
選任辯護人  南雪貞律師
上列上訴人因偽造文書案件，不服台灣高等法院中華民國九十九
年八月三日第二審更審判決（九十八年度重上更(三)字第六七號，
起訴案號：台灣台北地方法院檢察署九十二年度偵字第一二一九
一號），提起上訴，本院判決如下：
    主  文
上訴駁回。
    理  由
按刑事訴訟法第三百七十七條規定：上訴於第三審法院，非以判
決違背法令為理由不得為之；是提起第三審上訴，應以原判決違
背法令為理由，係屬法定要件；如果上訴理由書狀並未依據卷內
訴訟資料具體指摘原判決不適用何種法則或如何適用不當，或所
指摘原判決違法情事顯與法律規定得為第三審上訴理由之違法情
形不相適合時，均應認其上訴為違背法律上之程式，予以駁回。
本件原判決撤銷第一審之科刑判決，改判論處上訴人李中杉公務
員明知為不實之事項，而登載於職務上所掌之公文書，足以生損
害於公眾罪刑（處有期徒刑一年二月，減為有期徒刑七月。緩刑
三年）。上訴人之上訴意旨略稱：（一）衛生署秘書室工友歐素
芬負責本案衛生署N95 口罩進貨明細表之製作，歐素芬完成進貨
明細表之製作後，送交予吳媛棣查核，吳媛棣再轉呈主任秘書吳
憲明存參作為對外報告使用，另交一份予上訴人作為對外報告時
使用，是以進貨明細表非上訴人職務上所掌管公文書，亦非上訴
人所登載，上訴人並不該當刑法第二百十三條之公務員登載不實
罪。原判決認為該進貨明細表製表單位為衛生署秘書室，屬上訴
人執掌之公文書，有與卷證資料不符、違反行政分層負責規定及
經驗法則之違誤。（二）事實上，衛生署僅支付三暉綜合股份有
限公司（下稱三暉公司）六萬二千八百個口罩費用，所有文書登
載均以六萬二千八百個口罩數量計算，原審認登載六萬二千八百
個係屬不實，尚非無疑。縱認登載為六萬二千八百個有誤，上訴
人明知衛生署已徵用三暉公司全部N95 口罩並指示張雲勇將其中
五萬個交付予長庚醫院，然張雲勇向三暉公司領取N95 口罩數量
多少已為歐素芬、吳媛棣、蔡壽全所知悉，應為如何登載屬渠等
職權，倘有錯誤，應由科長（蔡壽全）予以糾正，上訴人看過未
予修正，充其量僅有行政疏失，尚無涉偽造文書刑責。（三）上
訴人並未指示張雲勇登載領回口罩之數量。張雲勇所稱上訴人指
示辦理部分，語意不明。原審在前審傳訊張雲勇證稱：「（你請
歐素芬登載六萬二千八百個，是李主任的意思還是你自己的意思
？）是我自己的意思，因為長庚醫院已經取走五萬個」。原判決
不採信張雲勇上開證詞，惟並未說明何以不採之理由。另依歐素
芬之證詞，均可證明上訴人並未指示張雲勇或歐素芬為如何之登
載，是以本案縱認該進貨明細表係上訴人職掌之公文書，張雲勇
及歐素芬已證述上訴人並未介入向三暉公司領取口罩數量之登載
，並無利用不知情之張雲勇、歐素芬為不實登載之故意。原判決
認上訴人犯刑法第二百十三條公務員登載不實事項之公文書罪，
有違反證據法則、判決不備理由及適用法則不當之違法等語。惟
查：原判決依憑調查證據之結果並綜合卷內證據資料，認定上訴
人有其事實欄所載之公務員明知為不實事項，而登載於職務上所
掌之公文書之犯行，已於理由內詳敘其調查證據之結果及取捨證
據認定之理由。並就上訴人否認犯罪辯稱：「行政院衛生署秘書
室經手N95 進貨明細表」非其職務所掌管之公文書，其亦未指示
張雲勇或歐素芬為如何之登載，並無明知為不實事項而使歐素芬
登載之犯行云云，認與事實不符，而無足採，予以指駁。從形式
上觀察，原判決並無不備理由、違背證據法則或適用法則不當之
違背法令情形。按採證認事，係事實審法院之職權，其對證據證
明力所為之判斷，如未違背經驗法則與論理法則，復已敘述其憑
以判斷之心證理由，即不能任意指為違法。原判決業於理由內詳
敘其認定上訴人告知張雲勇轉知歐素芬，在系爭「行政院衛生署
秘書室經手N95 進貨明細表」中，就民國九十二年五月七日向三
暉公司進貨量處為「六萬二千八百」之不實登載等情，所憑之證
據及認定之理由。復說明：證人張雲勇、歐素芬所為不利於上訴
人之證言（不包含證人張雲勇於審理時所為有利於上訴人證詞）
可以採信等證據取捨論斷之理由。經核並無違背證據法則或判決
不備理由之違法情形。上訴意旨（三）係就原審採證認事職權之
適法行使，再為單純事實之爭執，自非合法之第三審上訴理由。
又原判決已說明系爭「行政院衛生署秘書室經手N95 進貨明細表
」，依據行政院衛生署各單位於SARS期間就防疫物資之職責分工
原則，理當由衛生署負責防疫物資行政支援小組（秘書室）製作
。因此，上訴人當時身為行政院衛生署秘書室主任，縱委由秘書
室工友歐素芬登載，仍屬秘書室職務上負責製作之上開進貨明細
表，自為上訴人職務上所掌之公文書等旨，而論上訴人以公務員
明知為不實事項，而登載於職務上所掌之公文書之罪，經核並無
適用法則不當之違誤。上訴意旨（一）、（二）係就原判決已經
明白論斷之事項，再事爭執，並非上訴第三審之適法理由。至於
其他上訴意旨，則係就不影響判決本旨之枝節事項，任意指摘，
亦難謂已符合首揭法定之第三審上訴要件。綜上所論，應認本件
上訴人之上訴違背法律上之程式，予以駁回。
據上論結，應依刑事訴訟法第三百九十五條前段，判決如主文。
中    華    民    國  九十九  年   十二   月   三十   日 
                      最高法院刑事第六庭
                          審判長法官  林  永  茂  
                                法官  蘇  振  堂  
                                法官  林  立  華  
                                法官  蔡  國  在  
                                法官  陳  春  秋  
本件正本證明與原本無異
                                      書  記  官  
中    華    民    國  一○○  年    一    月   十一   日
                                                      ｖ

司法院資訊處製作；財團法人民間司法改革基金會備份。
